【裁判字號】    95,台抗,700
【裁判日期】    951110
【裁判案由】    交還土地強制執行追加執行債務人
【裁判全文】
最高法院民事裁定              九十五年度台抗字第七○○號
再抗告人  財團法人台灣省私立嘉義博愛仁愛之家
法定代理人  丁○○
代  理  人  蔡碧仲律師
            陳惠如律師
上列再抗告人因與債務人乙○○○等間聲請交還土地強制執行追
加相對人甲○○為執行債務人事件，對於中華民國九十五年八月
二十二日台灣高等法院台南分院裁定（九十五年度抗字第一二二
號），提起再抗告，本院裁定如下：
    主  文
再抗告駁回。
再抗告程序費用由再抗告人負擔。
    理  由
本件台灣嘉義地方法院（下稱嘉義地院）聲請交還土地強制執行
事件（九十四年度執字第三三一九號），再抗告人以該院九十二
年度重訴字第七七號等請求返還土地事件民事三審確定裁判為執
行名義，就其所有坐落嘉義市○○段○○段三三、三四號土地如
該七七號判決附圖編號Al等建物部分，對債務人乙○○○、丙○
○（下稱乙○○○等二人）分別聲請執行，並追加相對人甲○○
為執行債務人，經嘉義地院裁定駁回再抗告人對於相對人強制執
行之聲請，再抗告人對之不服，提起抗告。原法院以：上開七七
號民事事件，係於民國九十二年三月二十一日繫屬法院。惟前開
執行事件於九十四年五月四日履勘現場時，乙○○○等二人均陳
稱：「應拆除及遷讓之建物，係自九十年六月一日起，即出租與
甲○○」；且相對人於嘉義地院訊問時陳稱：「我確實有承租，
也陸續給付租金」；迨九十四年十一月三十日再行履勘，乙○○
○等二人及相對人均在場，丙○○復陳稱：「我住在嘉義市○○
路一四八號，甲○○也住在該處，屋內物品均是甲○○所有，我
只有衣服」各等語。相對人又稱伊與乙○○○於九十年六月一日
訂有切結書，由乙○○○將其向再抗告人所承租土地及增建建物
之「承租使用權」轉讓由伊自是日起使用十年，轉讓費用新台幣
一百八十萬元等情，亦有切結書原本二份、相對人之貸款明細、
銀行帳戶往來明細及銀行存摺影本等件足稽。該切結書嗣經囑請
法務部調查局鑑定結果，無從認定係屬事後通謀虛偽所作，堪認
真正。相對人就其所主張自九十年六月一日起即占有執行標的物
之利己事實，已盡舉證之責。再抗告人否認相對人於訴訟繫屬前
即已占有，尚非可取。況相對人未在首開民事訴訟程序中作何陳
述，難認相對人之占有係在該確定終局判決訴訟繫屬後而為該確
定判決效力所及。相對人既非於九十二年三月二十一日訴訟繫屬
後始為乙○○○等二人占有請求之標的物，而係於訴訟繫屬前之
九十年六月一日即已占有，自不在既判力擴及之範圍，而非上揭
確定判決效力所及之人，即不得對之為強制執行等詞，因而裁定
維持嘉義地院所為駁回再抗告人對於相對人強制執行之聲請之裁
定，經核於法並無不合。又抗告僅為裁定程序，裁定得不經言詞
辯論為之。本件原法院並未命行言詞辯論，於法並無違誤。再抗
告論旨謂：原法院仍須依循民事訴訟法有關言詞辯論之規定行之
云云，執以指摘原裁定不當，聲明廢棄，非有理由。
據上論結，本件再抗告為無理由。依強制執行法第三十條之一，
民事訴訟法第四百九十五條之一第二項、第四百八十一條、第四
百四十九條第一項、第九十五條、第七十八條，裁定如主文。
中    華    民    國  九十五  年   十一   月    十    日
                      最高法院民事第三庭
                          審判長法官  吳  正  一
                                法官  劉  福  聲
                                法官  黃  義  豐
                                法官  簡  清  忠
                                法官  謝  正  勝
      本件正本證明與原本無異
                                      書  記  官
中    華    民    國  九十五  年   十一   月  二十一  日
                                                      Ｅ


司法院資訊處製作；財團法人民間司法改革基金會備份。
